臺灣高等法院臺中分院刑事判決　　　　　　　　九十一年度上易字第一四七號
　　上　訴　人
　　即　被　告　己○○
　　上　訴　人
　　即　被　告　丁○○
　　右　二　人
　　共同選任辯
　　護　　　人　丙○○　律師
　　上　訴　人
　　即　被　告　甲○○
右上訴人因偽造文書等案件，不服臺灣台中地方法院九十一年度易字第一二八號中華
民國九十一年三月二十六日第一審判決（起訴案號：臺灣台中地方法院檢察署八十九
年度偵字第一七九０六號），提起上訴，本院判決如左：
    主      文
原判決關於己○○、丁○○、甲○○部分撤銷。
己○○、丁○○均無罪。
甲○○被訴竊盜罪部分免訴，被訴行使使公務員登載不實文書罪部分無罪。
    理      由
一、公訴意旨略以：甲○○、丁○○基於共同犯意之聯絡，意圖為自己不法之所有，
    共謀以借屍還魂方式竊車銷贓，先於八十七年九月中旬，在彰化縣二林鎮以極低
    之價錢買得陳素真所有之車禍事故之三陽牌、綠色、一九九七ＣＣ之車號Ｊ二─
    一四一八號自小客車，旋由丁○○開車載甲○○尋找同型自小客車下手偷竊，於
    八十七年九月二十四日十二時左右，在台中縣潭子鄉○○村○○路二九０號前，
    找到同型之乙○○所有停放該處之車號Ｒ５─二一七五號自小客車，即由甲○○
    以其所有客觀上足為凶器之十字起子，撬開車門，並發動該車竊取之，之後甲○○即在丁○○所租住台中市○○路附近，將Ｊ２─一四一八號車之引擎，裝在Ｒ
    ５─二一七五號車上，懸掛Ｊ２─一四一八號車牌，並將引擎號碼及車身號碼磨
    掉，並透過丁○○之介紹，由甲○○支付新台幣（下同）一萬元之代價，以己○○作人頭，明知該懸掛Ｊ２─一四一八號車牌之自小客車，僅有引擎係原來之引
    擎外，其餘則均原屬竊取而來Ｒ５─二一七五號自小客車所有，竟仍登記至己○○之名下。甲○○、丁○○、己○○三人明知己○○並非車主，僅係人頭，竟仍
    基於共同之犯意聯絡，持己○○提供之身分證件，及前揭所購買車號Ｊ２─一四
    一八號自小客車之車籍資料，於八十七年九月十八日向台中區監理所辦理過戶，
    將車號Ｊ２─一四一八號自小客車過戶至己○○之名下，而明知為不實之事項仍
    使監理機關之公務人員，登載於所掌管之車籍資料上，致生損害於監理機關車籍
    管理之正確性，因認被告甲○○、丁○○涉有刑法第三百二十一條第一項第三款
    加重竊盜罪嫌，另與己○○又共同涉犯刑法第二百十六條、第二百十四條行使使
    公務員登載不實文書罪嫌。
二、按犯罪事實應依證據認定之，無證據不得推定其犯罪事實，刑事訴訟法第一百五
    十四條定有明文；又認定不利於被告之事實，須依積極證據，苟積極證據不足為
    不利於被告事實之認定時，即應為有利於被告之認定，更不必有何有利之證據，
    最高法院三十年上字第八一六號著有判例；又共同被告不利於己之陳述，固得採
    為其他共同被告犯罪之證據，惟此項不利之陳述，須無瑕疵可指，而就其他方面
    調查，又與事實相符，始得採為其他共同被告犯罪事實之認定（最高法院四十六
    年台上字第八０九、四一九號判例參照）
三、經查就被告丁○○及己○○無罪之部分
　(一)公訴人認丁○○及己○○涉犯前開竊盜及行使偽造文書之罪嫌，無非係以共同被
    告甲○○指訴及被告丁○○坦承伊有叫黃順琪去找買主及被告己○○亦坦承有出
    借身分證作人頭，供丁○○、甲○○登記為車主之事實，並有車籍作業系統查詢
    報表、台中縣警察局車輛失竊電腦輸入單等為其論據，惟查前開懸掛Ｊ２─一四
    一八號車牌之自小客車，僅有引擎係原來之引擎外，其餘則均原屬竊取而來Ｒ５
    ─二一七五號自小客車所有，並於八十七年九月十八日向台中區監理所辦理過戶
    ，登記至被告己○○之名下之事實，固有車號Ｊ２─一四一八號自小客車車籍作
    業系統查詢報表、汽車過戶登記書、汽車新領牌照登記書均影本各一份在卷足資
    佐證；但查訊之被告丁○○始終否認有何竊盜及行使偽造文書犯行，雖共同被告
    甲○○於原審囑託台灣彰化地方法院訊問時一度證稱：Ｒ５─二一七五號自小客
    車，係伊以十字起子將車門撬開竊取，並由丁○○開伊車去找伊購買事故車同型
    之車子來併裝結合，且伊係在台中市○○區○○路丁○○之租處，將事故車之引
    擎換裝到所竊得之小客車上，並磨掉車身號碼及引擎號碼後委託丁○○代找買主
    ，丁○○知道係拼裝之贓車（原審八十八年度易字第三三四九號贓物卷第八十一
    頁反面、第八十二頁正面）；但其後於本案歷次審理時均否認丁○○有參與偷竊
    之犯行（原審九十一年度易字第一二八號卷第九十五頁、九十七頁、本院卷第一
    一六、一一七頁）；且被告甲○○於八十八年八月十二日被緝獲之警訊筆錄也供
    承：伊自八十七年二月至八十八年六月間，均夥同訴外人宮念華共同竊盜，由宮
    念華一人外出尋找所需要之車種，找到後就載甲○○到停車處，再由伊下手行竊
    ，大約竊取二十輛，除夥同宮念華外，其餘均袛有伊一人單獨犯案，未與丁○○
    共同竊車等語（本院卷第七十八─九十頁）；當時被告甲○○甫落網，距其行竊
    乙○○自用小客車之時間較為接近，其記憶當較清晰，自較可採，是共同被告甲○○之供詞，除其自白其行竊之部分外，就被告丁○○是否參與偷竊既互為矛盾
    、歧異，在無其他積極證據之補強下，自不能依其前後不一之供述，遽為被告丁○○亦有參與偷盜犯行之惟一憑據。又查共同被告甲○○在被通緝之八十六年至
    八十七年間均分租丁○○之房子，此為被告丁○○及甲○○所自承（原審第三三
    四九號卷第二十一頁）；是被告甲○○當時既分租丁○○之住處，則其在丁○○
    住處借屍還魂併裝車輛，自不足為奇，而被告丁○○縱因分租房子供甲○○居住
    之緣故，獲悉被告甲○○併裝贓車，但既乏積極事證證明被告丁○○與被告甲○○就偷車一事，事前已有犯罪之謀議，或事中有何犯意之聯絡或有何行為之分擔
    ，自不能因被告丁○○事後知悉甲○○併裝贓車並委託其代找買主，即率而推論
    其為竊盜罪之共犯。至被告丁○○是否另涉牙保贓物罪責，宜由檢察官另行偵辦
    。
　(二)次查，被告甲○○所購得之車號Ｊ２─一四一八號自小客車車主，其後係經由被
    告丁○○之介紹，向被告己○○借用身分證，辦理汽車過戶之事實，為被告甲○○、丁○○及己○○三人所一致是認，雖被告己○○就被告甲○○及丁○○何以
    支付一萬元給他之原因供稱係丁○○、甲○○到伊家拿身分證時，見伊小孩生病
    ，看小孩可憐才拿錢給他云云，與被告丁○○稱該一萬元係作為被告己○○出借
    身分證作人頭之代價（八十九年度偵字第一七九０六號卷第二十二頁），互有不
    一，但姑不論該一萬元是否為被告己○○出借身分證及人頭之代價，該車既為原
    車主陳素真因該車發生車禍，無法修復，乃透過其子林佳儒委託車行出售，嗣由
    被告輾轉甲○○所購得，此業據證人陳素真、林佳儒及被告甲○○供述在卷（原
    審第三三四九號卷第四十八頁、四十九頁、八十一頁）；且前開Ｊ２－一四一八
    號自用小客車係於八十七年九月十八日即辦理移轉登記予被告己○○之名下，亦
    有汽（機）車過戶登記書影本、車籍作業系統－查詢認可資料各一份附卷足參（
    見八十八年度偵字第三三五０號卷第十六頁、原審第三三四九號卷第三十二頁）
    ；被害人失竊前開Ｒ５─二一七五號自小客車之時間則在八十七年九月二十四日
    ，此有台中縣警察局車輛協尋電腦輸入單為證（八十八年度偵字第三三五０號卷
    第十七頁），顯在被告甲○○、己○○辦理過戶手續完成之後，可見該Ｒ５－二
    一七五號自用小客車，係被告甲○○購得上開Ｊ２－一四一八號事故車後，並辦
    妥過戶手續之後，為求借屍還魂之用，刻意找尋同型車下手行竊者，是前開Ｊ２
    ─一四一八號自小客車既為被告甲○○合法所買得，車籍資料亦無任何偽造不實
    之情形，縱被告甲○○為恐真實身分曝光，而在商得被告己○○之同意後，將該
    車向中區監理所辦理過鳥號信託登記在聶某名下，亦不生使公務員登載不實或行
    使使公務員登載不實文書罪之問題。蓋一般民間借用他人名義辦理汽車名義之登
    記者，為常見之事，本於契約自由之精神，該項信託登記亦無不法之處。從而，
    本件被告甲○○於八十七年九月十八日經由被告丁○○之媒介，借用被告己○○
    名義辦理汽車過戶登記時，該Ｊ２－一四一八號小客車之車籍資料既真實無訛，
    渠等縱合意將車登記己○○名下，亦無使公務員登載不實並據以行使之不法犯意
    可言，單純借名過戶，就車籍管理之正確性亦不生影響，與刑法二百十四條使公
    務員登載不實罪或同法第二百十六條行使登載不實文書罪，其犯罪構成要件自屬
    有間，被告甲○○、丁○○及己○○此部分犯罪亦不能成立。
　(三)綜上，被告丁○○涉犯之竊盜罪嫌即有不足，而公訴人指其另與被告甲○○及己○○涉犯使公務員登載不實及行使該登載不實文書罪亦不能成立，因之，就各該
    部分自應為無罪之諭知，原審就此部分對被告等有利之事證，未敘明不足採之理
    由，遽為有罪之判決，尚有未洽。本件被告丁○○、甲○○及己○○分別就前開
    竊盜、登載不實及行使使登載不實文書罪部分指摘原判決失當，核屬有據，自應
    由本院將原審就被告丁○○被訴竊盜罪、行使登載不實文書罪暨被告甲○○及己○○行使登載不實文書罪部分予以撤銷，並均為無罪之諭知，以免冤抑。
二、被告甲○○免訴部分：被告甲○○對於在八十七年九月二十四日十二時左右，在
    台中縣潭子鄉○○村○○路二九０號前，見乙○○所有停放該處之車號Ｒ５─二
    一七五號自小客車認有機可趁，即持其所有客觀上足為凶器之十字起子，撬開車
    門，並發動該車竊取之事實固已坦承不諱，且該車確係乙○○於前開時、日所失
    竊者，亦有台中縣警察局車輛協尋電腦輸入單為證，被告甲○○之前開竊盜犯行
    固堪認定，但查被告甲○○前曾因常業竊盜一案，經本院八十九年度上訴字第二
    ０八九號判處有期徒刑三年四月，並應於刑之執行前令入勞動場所工作，經最高
    法院九十年度台上字第五三三八號駁回被告甲○○之上訴而告確定，此有本院全
    國前科紀錄表及各該刑事判決影本一份足參，而被告甲○○前開確定判決所犯之
    十次竊盜犯行，其犯罪時間自八十七年十二月間起至八十八年六月間止，本件被
    告甲○○所犯之竊盜時間，則在八十七年九月二十四日，二者相距不過二、三月
    ，且犯罪之對象均為自用小客車，其自八十七年十二月車間起至八十八年六月止
    ，又將偷竊所得之贓車予以借屍還魂銷售圖利，犯罪態樣與本案亦大同小異，由
    其在短短之期間內，即行竊高達十一次，顯見被告甲○○於犯本案之初，即有藉
    竊盜為生之不法犯意，本案與前開確定判決所示之各竊盜犯行，屬同一常業竊盜
    罪之犯行關係，為同一案件，應為前開常業竊盜罪之確定判決效力所及，原審就
    本案與前開確定判決是否同一案件，未予審酌即率為被告甲○○此部分有罪之判
    決，尚有未洽，被告甲○○上訴意旨指摘及此，核屬有據，爰將原審判決就被告
    甲○○竊盜部分亦予以撤銷，另為免訴之諭知。
據上論斷，應依刑事訴訟法第三百六十九條第一項前段、第三百六十四條、第三百零
一條第一項、第三百零二條第一款，判決如主文。
本案經檢察官戊○○到庭執行職務。
中      華      民      國      九十一  年      九      月      廿六    日
                                臺灣高等法院臺中分院刑事第七庭
                                      審判長法　官　林  榮  龍
                  法　官　江　錫　麟
                                            法　官  謝　說　容
右正本證明與原本無異。
除甲○○免訴部分檢察官得上訴外，其餘均不得上訴。
如不服本判決應於收受送達後十日內向本院提出上訴書狀，其未敘述上訴之理由者並
得於提起上訴後十日內向本院補提理由書（均須按他造當事人之人數附繕本）。
                                            書記官　金  珍  華
中      華      民      國      九十一  年      九      月      二十七  日
                                                                        Ａ
